【裁判字號】    98,小上,8
【裁判日期】    980728
【裁判案由】    損害賠償
【裁判全文】
臺灣新竹地方法院民事裁定               98年度小上字第8號
    上  訴  人  文教新城公寓大廈管理委員會
                          5號.
    法定代理人  甲○○
                          5號.
    被上訴人    乙○○
上列當事人間請求損害賠償事件，上訴人對於民國98年3 月31日
本院新竹簡易庭98年度竹小字第62號第一審判決提起上訴，本院
合議庭裁定如下﹕
    主    文
上訴駁回。
第二審訴訟費用新臺幣壹仟伍佰元由上訴人負擔。
    理    由
一、按對於小額程序之第一審裁判，得上訴或抗告於管轄之地方
    法院，其審判以合議行之。對於前項第一審裁判之上訴或抗
    告，非以其違背法令為理由，不得為之。上訴狀內應記載上
    訴理由，表明下列各款事項：(一)、原判決所違背之法令及具
    體內容。(二)、依訴訟資料可認為原判決有違背法令之具體事
    實，民事訴訟法第436 條之24、第436 條之25分別定有明文
    。又依同法第436 條之32第2 項準用同法第468 條、第469
    條第1款 至第5 款之規定，判決不適用法規或適用不當者，
    為違背法令；判決有同法第469 條第1 款至第5 款情形之一
    者，為當然違背法令。是當事人就小額訴訟事件第一審判決
    提起上訴，如依同法第436 條之32第2 項準用同法第468 條
    之規定，以原審判決有不適用法規或適用法規不當為理由時
    ，其上訴狀或理由書應有具體之指摘，並揭示該法規之條項
    或其內容；若係成文法以外之法則，則應揭示該法則之旨趣
    ；倘為司法院解釋或判例，亦應揭示該判解之字號或其內容
    。如依同法第436 條之32第2 項準用同法第469 條第1 款至
    第5 款之規定，以原審判決有同法第469 條第1 款至第5 款
    情形為理由時，其上訴狀或理由書，亦應揭示合於該條款之
    事實。倘上訴狀或理由書如未依此項方法表明，或其所表明
    者，顯與上開法條規定之情形不符時，即難認為已對原審判
    決之違背法令有具體之指摘，其上訴自難認為合法，有最高
    法院71年度臺上字第314 號判例可資參照。
二、上訴人上訴意旨除引用原審所述外，另補稱：所謂共有部分
    係指公寓大廈專有部分以外之其他部分及不屬專有之附屬建
    築物而供共同使用者，公寓大廈管理條例第3 、4 條定有明
    文，而共用部分可分為法定共用部分及約定共用部分，同條
    第7 條各款所定之部分即屬法定共用部分。至約定共用部分
    則為同條例第3 條第6 款所稱「公寓大廈專有部分經約定共
    同使用者」。依此，本件新竹市○○路○段7 弄16號1 樓店
    面（下稱系爭店面）與2 樓間之管線不屬於上述法定共用部
    分或約定共用部分。故有關管線之維修並無公寓大廈管理條
    例第10條第2 項之適用。而應依同條例第12條之規定，由樓
    板上下方所有權人共同負擔管線維修費用。被上訴人專有部
    分頂板內之管線縱有漏水情事，亦應由被上訴人與2 樓區分
    所有人共同負擔，而無令上訴人負擔之理，爰聲明請求：(1)
    原判決廢棄。(2)被上訴人在第一審之訴駁回。(3)第一、二審
    訴訟費用由被上訴人負擔。
三、按共用部分、約定共用部分之修繕、管理、維護，由管理負
    責人或管理委員會為之。其費用由公共基金支付或由區分所
    有權人按其共有之應有部分比例分擔之，公寓大廈管理條例
    第10條第2 項定有明文。經查上訴人於原審審理時就2 樓公
    共外牆漏水，並就系爭店面天花板漏水處為(1)公共管路正下
    方；(2)公共管路北方1 米處；(3)天花板靠2 樓陽台處及就天
    花板靠近2 樓陽台處漏水，可能是2 樓公共外牆漏水所造成
    等情，並不爭執（見原審97年12月22日調解程序筆錄）。而
    2 樓公共外牆屬共用部分，因其漏水致被上訴人所有系爭店
    面天花板靠2 樓陽台處漏水而支出之2 樓公共外牆之維修費
    用，依前揭說明，自應由上訴人負責。
四、另就系爭店面公共管路正下方及公共管路北方1 米處之漏水
    ，原審依證人即慶眾工程有限公司維修技工湯士民之證述及
    被上訴人所提施工照片，並就上訴人未舉證證明所提協力廠
    商有對公共管線為如何之測試及未證明被上訴人之裝潢係導
    致系爭店面天花板漏水之原因而認上訴人之主張不可採，並
    認定公共排水管線為導致前述二處漏水之源頭，此共用部分
    之修繕費用應由公共基金支出，並就共有部分漏水致被上訴
    人之物受損，因而支出之修理費、訂製鐵盆承接漏水之費用
    及因漏水致系爭店面租金收益減少等命上訴人賠償，並同時
    諭知得假執行，經核並無何違背法令及經驗法則之處。上訴
    人徒以漏水處為被上訴人所有之系爭店面樓地板而主張係專
    有部分，非共用部分漏水，乃係對原審判決有關證據取捨、
    認定事實之職權行使為指摘（即就被上訴人之系爭店面天花
    板漏水指摘認係屬專用部分），且所表明指摘之事實，亦顯
    與原審判決有不適用法規或適用法規不當之情形不符，自難
    認為已對原審判決之違背法令有具體之指摘。據此，應認上
    訴人之上訴為不合法，自應以裁定駁回上訴人之上訴，併依
    民事訴訟法第436 條之19第1 項規定確定訴訟費用額如主文
    第2 項所示。
五、據上論結，依民事訴訟法第436 條之32第1 項、第2 項、第
    444 條第1 項前段、第95條、第78條、第436 條之19第1 項
    ，裁定如主文。
中    華    民    國    98    年    7     月    28    日
                  民事第二庭    審判長  法  官  盧玉潤
                                        法  官  楊明箴
                                        法  官  彭淑苑
以上正本係照原本作成。
本裁定不得抗告。
                                        書記官  謝國聖
中    華    民    國    98    年    7     月    28    日


司法院資訊處製作；財團法人民間司法改革基金會備份。
